臺灣新竹地方法院行政訴訟判決
110年度交字第109號
原      告  許智旗  
被      告  交通部公路總局新竹區監理所


代  表  人  吳季娟  
訴訟代理人  吳靜宜  
上列當事人間因違反道路交通管理處罰條例事件，原告不服被告
中華民國110年5月21日竹監新四字第51-E30P00277號裁決，提起
行政訴訟，本院判決如下：
    主  文
原告之訴駁回。
訴訟費用新臺幣參佰元由原告負擔。
    理  由
一、程序事項：
    原告起訴時，被告交通部公路總局新竹區監理所代表人為黃
    萬益，訴訟繫屬中，於民國(下同)110年6月4日由吳季娟繼
    任為代表人，並經其聲明承受訴訟，核無不合，應予准許。
二、事實概要：
    原告於110年3月25日7時52分許，騎乘車號000-0000號普通
    重型機車(下稱系爭機車)，沿新竹市公道五路2段往東方向
    行駛，於行經該路段與東美路之有號誌交岔路口(下稱系爭
    路口)時，遭民眾提出行車紀錄器影像檢舉，經新竹市警察
    局第二分局(下稱舉發機關)員警認系爭機車有「駕車行經有
    燈光號誌管制之交岔路口闖紅燈」之違規事實而予舉發。原
    告於應到案日期前到案辦理歸責後，經被告認原告有上開之
    違規事實，依道路交通管理處罰條例(下稱道交條例)第53條
    第1項、第63條第1項等規定，於110年5月21日以竹監新四字
    第51-E30P00277號違反道路交通管理事件裁決書(下稱原處
    分)，裁處原告罰鍰新臺幣(下同)1,800元，並記違規點數3
    點，原告不服，提起本件行政訴訟。
三、兩造聲明：
(一)原告：1.原處分撤銷。2.訴訟費用由被告負擔。
(二)被告：1.原告之訴駁回。2.訴訟費用由原告負擔。
四、兩造陳述：
(一)原告部分：
　　原告被民眾檢舉闖紅燈的路口為公道五路與東美路交岔路口
    ，該路口因左轉待轉區過於狹小且為T字路口，上班待轉的
    機車由待轉區停滿後即沿著公道五路延伸暫待東美路綠燈亮
    後再進入東美路。該路口上班交通車流量大，要待轉進入東
    美路的機車也不少，卻因為待轉區不夠大而導致由待轉區延
    伸至公道五路的機車於東美路綠燈後要進入東美路而受罰，
    確實不合理。且如果這種情況下闖紅燈成立的話，民眾自然
    不願冒險，結果將會是東美路與公道五路交叉口的機車道於
    上班時間被左轉東美路但先行於待轉區停等的機車癱瘓交通
    ，抑或被公道五路機車道停止線後累積的左轉東美路機車將
    公道五路機車道擠滿，所以民眾自動沿公道五路停等再待東
    美路綠燈後進入東美路是在現地狀況下最符合公眾用路人權
    益的行為，因此而受罰確實不合理等語。
(二)被告部份：
  1.經檢視檢舉人所提供之影像，影片時間07：52：50時，公道
    五路2段行向號誌為紅燈，該路口為T字型路口，路口右側道
    路沿線多部機車停等，隨後往東美路方向行駛；影片時間07
    ：52：50時，公道五路2段號誌仍為紅燈，系爭機車原停於
    停止線前，開始向前行駛並左轉東美路。按上開影像內容，
    系爭機車於面對圓形紅燈時，已失去通行之路權，惟因未依
    規定停等逕行穿越路口左轉，違反道交條例第53條第1項規
    定，灼然可見。
  2.原告雖主張該路口因上班時段交通流量大、待轉區無法負荷
    待轉機車導致道路擁塞等，經檢視上開影像內容，原告確實
    是在前方號誌為紅燈時，於停止線前停等，如欲行駛至東美
    路，應等候前方號誌轉為綠燈時，再行駛至路口右側之機慢
    車待轉區等候，而不應以路口擁塞為由搶快紅燈左轉，道路
    標誌、標線及號誌之設置目的在於提供車輛駕駛人及行人有
    關道路路況之警告、禁制、指示等資訊，以便利行旅及促進
    交通安全，對於交通指引及疏導均有其功能，本件影像中之
    路況，公道五路2段沿線至機慢車待轉區間雖然停等多部機
    車，惟俟東美路綠燈亮起該處機車依號誌行駛後，機慢車待
    轉區將淨空等待下一批欲待轉之機車或慢車，原告應俟前方
    (公道五路2段)號誌轉為綠燈後再行駛至機慢車待轉區，而
    非無視紅燈號誌逕為左轉。綜上，被告依相關法規裁處應屬
    適法，本件原告之訴為無理由，請依法駁回原告之訴。
五、法院判斷：
(一)按「汽車駕駛人，行經有燈光號誌管制之交岔路口闖紅燈者
    ，處1,800元以上5,400元以下罰鍰。」、「汽車駕駛人有下
    列各款所列條款之一者，除依原條款處罰鍰外，並予記點：
    …三、有第43條、第53條或第53條之一情形之一者，各記違
    規點數3點。」、道交條例第53條第1項、第63條第1項第3款
    分別定有明文。次按「停止線，用以指示行駛車輛停止之界
    限，車輛停止時，其前懸部分不得伸越該線。」、「行車管
    制號誌各燈號顯示之意義如左： …五、圓形紅燈㈠車輛面對
    圓形紅燈表示禁止通行，不得超越停止線或進入路口。」，
    道路交通標誌標線號誌設置規則第170條第1項前段、第206
    條第1項第5款第1目亦規定甚明。
(二)查前揭事實概要欄所載事實，有舉發照片、舉發通知書、告
    知違規駕駛人資料申報書、原處分等件在卷可稽，並經本院
    依職權勘驗舉發光碟及google地圖與街景圖，其內容為：
　　1.畫面時間：2021/03/25，07：52：50-07：53：03
    2.勘驗結果：
      日間無雨、光線充足、視距良好，畫面可見前方路口號誌
      燈為紅燈，路面繪有停止線及行人穿越道，檢舉車輛於路
      口停止線後方停等，其右側停止線至前方斑馬線及前方附
      近有多輛機車接續停等後朝左啓動陸續前進，遠方右側路
      肩凹處有一機車待轉區(距離斑馬線約有2至3條斑馬線紋
      長度) ，07：52：51時，包含車號000-0000號紅色機車( 
      下稱系爭機車) 在內之多輛機車，由檢舉車輛右側出現，
      往前穿越前開路口停止線及行人穿越道後，往檢舉車輛左
      前方之路口方向前進(即左轉) 。此時畫面可見前方路口
      號誌燈仍為紅燈，檢舉車輛及其右側之機車仍停止於停止
      線後方未為行進，畫面結束，有110年9月23日調查證據筆
      錄附卷可參。是原告確有「駕車行經有燈光號誌管制之交
      岔路口闖紅燈」之違規行為，至為明確。
(三)次查，雖原告陳稱係因該路口在上班時段交通流量大、待轉
    區無法負荷待轉機車導致道路擁塞等，導致由待轉區延伸至
    公道五路上云云。惟查，縱令原告所陳上開情況為真即當時
    前方路口範圍內之機車待轉區已停滿機車並延伸至停止線，
    此時原告僅能採取於停止線後方等待綠燈後再通行，蓋原告
    既係領有合格駕照之之駕駛人，當應遵守停止線與行車管制
    號誌所共同構築之路權分配與道路秩序，並俟時相循環後再
    待轉後左轉，此雖造成原告時間上之耗費，但與當時路口既
    定之交通設置所形成所有用路人共同遵守與預期他人應為行
    止之秩序相較，此一交通安全上之公共利益，明顯大於原告
    得及時左轉之私益。是原告此部分之主張，容乏依據，自難
    為有利於原告之認定。 
(四)綜上所述，原告於前揭時、地，確有「駕車行經有燈光號誌
    管制之交岔路口闖紅燈」之違規行為，被告依道路交通管理
    處罰條例第53條第1項、第63條第1項(漏列第3款)及違反道
    路交通管理事件統一裁罰基準及處理細則所訂違反道路交通
    管理事件統一裁罰基準表規定，處原告罰鍰1,800元，並記
    違規點數3點，核無違誤，原告訴請撤銷，為無理由，應予
    駁回。又本件訴訟得不經言詞辯論為之，併予敘明。
六、本件判決基礎已臻明確，兩造其餘之攻擊防禦方法及訴訟資
    料經本院斟酌後，核與判決不生影響，無一一論述之必要。
七、本件第一審裁判費為300元，應由原告負擔，爰確定第一審
    訴訟費用額如主文第2項所示。
八、據上論結，本件原告之訴為無理由，依行政訴訟法第98條第
    1項前段、第237條之7、第237條之8第1項，判決如主文。　
中　　華　　民　　國　　110 　年　　10　　月　　12　　日
                  行政訴訟庭  法　官　張百見
以上正本係照原本作成。
如對本判決上訴，非以其違背法令為理由，不得為之，且須於判
決送達後20日內向本院提出上訴狀。
中　　華　　民　　國　　110 　年　　10　　月　　12　　日
                              書記官　鄧雪怡